臺灣臺中地方法院刑事判決
110年度重訴緝字第16號
公  訴  人  臺灣臺中地方法院檢察署檢察官
被      告  湯志勇



選任辯護人  吳俁律師
            林健群律師
            黃昱婷律師
上列被告因毒品危害防制條例等案件，經檢察官提起公訴（103
年度偵字第14574號、103年度偵字第19237號、103年度偵字第20
238號），本院判決如下：
    主  文
湯志勇無罪。
    理  由
壹、公訴意旨略以：被告湯志勇與同案被告黃富軒（所涉運輸第
    二級毒品等罪，經本院以103年度重訴字第1608號判決確定
    ）係認識多年之朋友，知悉同案被告黃富軒係以開設「大地
    農機行」為業，於民國103年2、3月間，被告有意將1批第二
    級毒品甲基安非他命輸入臺灣，遂告知同案被告黃富軒欲借
    用其之「大地農機行」名義進口機具來臺，並於機具內夾藏
    毒品以遂行走私目的，待同案被告黃富軒收受機具後再交付
    予被告等情，而同案被告黃富軒可預見被告係為運輸毒品而
    請託，仍不違背其本意予以允諾，2人遂基於運輸第二級毒
    品及準私運管制物品進口之犯意聯絡，先由同案被告黃富軒
    將「大地農機行」之營利事業登記證影本交給被告，以便被
    告辦理進口事宜，被告並交付新臺幣（下同）7萬元給同案
    被告黃富軒以支付稅金及運費；待準備就緒後，被告將在機
    具軸心內夾藏第二級毒品甲基安非他命純質淨重共約7620.3
    6公克之2組合金搖臂鑽床，於103年5月22日自大陸地區起運
    後轉運香港，並於同日入境臺灣地區；被告與同案被告黃富
    軒即共同以前揭方式運輸第二級毒品及準私運管制物品進口
    。嗣財政部關務署臺中關人員會同警方於103年5月24日將上
    開機具開封查驗，因而查獲夾藏於內之第二級毒品甲基安非
    他命7大包（純質淨重共約7620.36公克），並由警方於103
    年5月27日持拘票將同案被告黃富軒拘提到案，並扣得其所
    有供犯罪所用之合金搖臂鑽床2組、行動電話1支（含門號00
    00000000號SIM卡1張）及中連貨運貨物收據、農會匯款委託
    書各1張。因認被告涉犯毒品危害防制條例第4條第2項之運
    輸第二級毒品、懲治走私條例第12條、第2條第1項之準私運
    管制物品進口等罪嫌。
貳、按犯罪事實應依證據認定之，無證據不得認定犯罪事實，刑
    事訴訟法第154 條第2 項定有明文。又不能證明被告犯罪或
    其行為不罰者，應諭知無罪之判決，刑事訴訟法第301 條第
    1 項亦定有明文。次按認定犯罪事實所憑之證據，雖不以直
    接證據為限，間接證據亦包括在內；然而無論直接或間接證
    據，其為訴訟上之證明，須於通常一般之人均不致有所懷疑
    ，而得確信其為真實之程度者，始得據為有罪之認定（最高
    法院76年度台上字第4986號判決意旨參照）。又按刑事訴訟
    法第161 條第1 項規定：檢察官就被告犯罪事實，應負舉證
    責任，並指出證明之方法。因此，檢察官對於起訴之犯罪事
    實，應負提出證據及說服之實質舉證責任。倘其所提出之證
    據，不足為被告有罪之積極證明，或其闡明之證明方法，無
    從說服法官以形成被告有罪之心證，基於無罪推定之原則，
    自應為被告無罪判決之諭知。是若審判時，檢察官未能提出
    適合於證明犯罪事實之積極證據，並闡明其證據方法與待證
    事實之關係；法院對於卷內訴訟資料，復已逐一剖析，參互
    審酌，仍無從獲得有罪之心證，自應諭知無罪之判決（最高
    法院92年度台上字第128號判決要旨參照）。
參、再按犯罪事實之認定，係據以確定具體的刑罰權之基礎，自
    須經嚴格之證明，故其所憑之證據不僅應具有證據能力，且
    須經合法之調查程序，否則即不得作為有罪認定之依據。倘
    法院審理之結果，認為不能證明被告犯罪，而為無罪之諭知
    ，即無刑事訴訟法第154 條第2 項所謂「應依證據認定」之
    犯罪事實之存在。因此，刑事訴訟法第308 條前段規定，無
    罪之判決書只須記載主文及理由，而其理由之論敘，僅須與
    卷存證據資料相符，且與經驗法則、論理法則無違即可，所
    使用之證據亦不以具有證據能力者為限，即使不具證據能力
    之傳聞證據，亦非不得資為彈劾證據使用。故無罪之判決書
    ，就傳聞證據是否例外具有證據能力，本無須於理由內論敘
    說明（最高法院100 年度台上字第2980號判決意旨參照）。
    本案被告既經本院認定犯罪不能證明（詳下述），揆諸上開
    說明，本判決即不再論述所援引有關證據之證據能力，合先
    敘明。
肆、本件公訴意旨認被告湯志勇涉犯毒品危害防制條例第4條第2
    項之運輸第二級毒品、懲治走私條例第12條、第2條第1項之
    準私運管制物品進口等罪嫌，無非以上開扣案毒品、合金搖
    臂鑽床2組、中連貨運貨物收據、農會匯款委託書各1張、財
    政部關務署臺中關機動儀檢組103年5月24日中機儀移字第10
    3000001號函、進口報單、內政部警政署刑事警察局103年6
    月25日刑鑑字第1030047355號鑑定書、證人即同案被告黃富
    軒之證述、行動電話門號0000000000號通訊監察譯文、臺灣
    臺北地方法院通訊監察書各1份為論據。訊據被告堅詞否認
    有何上開犯行，辯稱：我根本沒有參與其中，我沒有請同案
    被告黃富軒幫忙運輸甲基安非他命，我確定我沒有00000000
    00號這支電話，我和同案被告黃富軒是十幾年的朋友，同案
    被告黃富軒於100、101年左右有向我借錢，欠我快20萬元，
    我不清楚我們之間有沒有因為這件事而不愉快，103年間我
    在大陸開珍珠奶茶，103年5月14日入境臺灣後沒有再出境，
    也沒有找過同案被告黃富軒；同案被告黃富軒跟我借錢至10
    3年5月底期間，我有用微信跟同案被告黃富軒聯絡，但不是
    打電話給同案被告黃富軒；我沒有指示同案被告黃富軒去走
    私毒品，我不清楚同案被告黃富軒為何這樣說，100年左右
    同案被告黃富軒分兩次跟我各借10萬元，說幾個月之後就要
    還我，結果都沒有，我用微信跟同案被告黃富軒聯絡催討，
    同案被告黃富軒說他沒錢，可能因為這樣有嫌隙等語（本院
    110年度重訴緝字第16號卷【下稱重訴緝卷】第145至147、4
    18頁）。辯護人為被告辯護略以：被告跟共犯的自白不能作
    為有罪的唯一證據，被告的綽號非「阿明」，且與同案被告
    黃富軒之前有金錢糾紛，同案被告黃富軒一開始對於綽號「
    阿明」之人與其相識之時間及經過等細節事項都能清楚交代
    ，經過羈押兩個月後突然改稱「阿明」就是被告，其指述並
    不可信，是否為了求交保而翻供甚至減刑而隨意指認，顯有
    疑義；通訊監察譯文的部分業經被告否認其為通話對象，聲
    紋鑑定也沒辦法證明與同案被告黃富軒對話的男子即為被告
    ，本案證據都沒辦法證明被告有為本案相關犯罪事實，請諭
    知被告無罪等語（重訴緝卷第419頁）。經查：
一、同案被告黃富軒於前揭時間，出借「大地農機行」之名義進
    口機具，而由本案運毒集團某成員，將在機具軸心內夾藏第
    二級毒品甲基安非他命純質淨重共約7620.36公克之2組合金
    搖臂鑽床，於103年5月22日自大陸地區起運後轉運香港，並
    於同日入境臺灣地區，嗣財政部關務署臺中關人員會同警方
    於103年5月24日將上開機具開封查驗，因而查獲夾藏於內之
    第二級毒品甲基安非他命7大包（純質淨重共約7620.36公克
    ）等情，固經證人即同案被告黃富軒於警詢、偵訊、本院10
    3年度重訴字第1608號案件審理中、本案審理時供述及證述
    明確，並有上開扣案毒品、合金搖臂鑽床2組、中連貨運貨
    物收據、農會匯款委託書各1張、財政部關務署臺中關機動
    儀檢組103年5月24日中機儀移字第103000001號函、進口報
    單、內政部警政署刑事警察局103年6月25日刑鑑字第103004
    7355號鑑定書各1份在卷可參，堪予認定。惟究竟係何人指
    示同案被告黃富軒並與之共同為上開運輸第二級毒品等犯行
    ，實有疑義。
二、按犯毒品危害防制條例第4 條至第8 條、第10條或第11條之
    罪，供出毒品來源，因而查獲其他正犯或共犯者，減輕或免
    除其刑，同條例第17條第1 項定有明文，則如供出毒品來源
    因而破獲，既得藉以邀求寬典減輕其刑，為擔保其所為不利
    於共犯之陳述之真實性，尤應有足以令人確信其陳述為真實
    之補強證據，始得據為不利被告之認定。再者，被告或共犯
    之自白，不得作為有罪判決之唯一證據，仍應調查其他必要
    之證據，以察其是否與事實相符，刑事訴訟法第156 條第2 
    項亦有明文，該規定之立法旨意在於防範共犯自白有推諉罪
    責、避重就輕或嫁禍他人以圖減輕刑責之危險性，因其損人
    利己，憑信性自較薄弱，故對其證據價值加以限制，明定須
    藉由補強證據以擔保其真實性。
三、證人即同案被告黃富軒於本院審理中固然證述：在本案103
    年發生之前，我跟被告認識超過7、8年；當初是被告叫我進
    口這批機械，被告有說我可以抽10萬元的報酬；我有提供營
    業登記那些資料，我在被告的朋友家把這些資料給被告；我
    於偵訊中講到綽號「阿明」之人委託我，就是指被告，我都
    叫被告「阿明」或「牛仔」，我在警局講的「阿明」就是被
    告；行動電話門號0000000000號通訊監察譯文內容就是我跟
    被告在講話，當時我跟被告確認貨有來，要叫被告過來；以
    前認識被告的時候會亂編綽號叫「阿明」；本件除了我跟被
    告的電話聯繫之外，被告沒有拿給我書面或寫任何東西；被
    告還沒有給我10萬元，當時貨運行催著要稅金費用，被告當
    面交給我現金去繳交，當初約定貨拿到之後被告會來我家取
    貨等語（重訴緝卷404至411頁）。惟查：
(一)同案被告黃富軒於103年5月27日警詢中稱：大約2、3個月前
    在高雄市○○路○○○○○○○○○○○○○號「玻璃」之人介紹，認識同
    業綽號「阿明」之人；「阿明」有給我名片，我已經丟掉了
    ，依稀記得他名片上的名字叫「簡世明」，平常開著一部黑
    色豐田CAMRY，體型與我相仿略瘦於我，蓄短髮，平時均以
    行動電話0000000000聯絡等語（警卷第2頁至其反面）；於
    同日偵訊中稱：我朋友託我簽收，我不知道他的姓名，只知
    道他的綽號叫「阿明」，以電話聯絡，我有存在手機裡，「
    阿明」的電話是0000000000；我於103年2、3月在高雄某酒
    店認識「阿明」；「阿明」2個多星期前曾聯絡我到「太子
    酒店」內洽談辦理機械進口事宜，當場給我7萬元，「阿明
    」前後2次叫我去「太子酒店」；「阿明」有拿過名片給我
    ，本名好像是「簡世明」，前2天「阿明」有打電話給我說
    貨快到了，「阿明」昨天還有打電話給我；之前的7萬元因
    為我用掉一部分不夠，「阿明」打電話給我，我跟「阿明」
    說還有一些費用不夠，我要他再補我一萬多元（臺灣臺中地
    方檢察署【下稱臺中地檢署】103年度偵字第14574號卷【下
    稱偵14574號卷】第11至13頁）；於同日偵訊中又稱：103年
    5月26日本來要跟「阿明」碰面，因為「阿明」通知我機械
    即將到我這裡，我跟「阿明」說運費及稅金還有1萬多元未
    補足，昨天本來要跟「阿明」碰面拿這筆錢，後來因為家裡
    有事情我就沒出去了；「阿明」用0983開頭的門號跟我聯絡
    ，警詢時我有按手機電話簿給警察看，「阿明」本名為「簡
    世明」，因為我有看過名片，年約30出頭，開1臺黑色CAMRY
    ，車號我不知道，「阿明」說他是高雄人等語（偵14574號
    卷第18頁反面、第19頁反面）；復於本院同日羈押審查訊問
    時稱：「阿明」說一臺機械進口有5萬元的報酬，「阿明」
    曾經拿名片給我看過，並自稱「阿明」，名片上面姓名就是
    「簡世明」，「阿明」和我在酒店談借牌進口機械之前，我
    不認識「阿明」，當天是因我在「太子酒店」認識綽號「玻
    璃」之幹部，該幹部介紹我認識一個和我同業的人給我認識
    ，就是「阿明」；0000000000號電話是我外出收機械時，我
    會帶這支電話出去，我買賣機械時，都用這支電話撥打等語
    （本院103年度聲羈字第358號卷第4頁反面至第7頁）；於10
    3年6月5日偵訊時稱：檢察官提示姓名為「簡世明」之人當
    中均非我所說的上手「阿明」等語（偵14574號卷第72頁）
    ；遲至103年7月7日警詢中始改稱：我第一次警詢所稱之「
    阿明」叫做「湯志勇」，我和他國中時期就認識了，認識十
    多年了，沒有糾紛或仇怨等語，並經警提供指認人照片而指
    認被告即為其所稱之「湯志勇」（偵14574號卷第89頁反面
    、90頁反面至93頁）；復於103年7月7日偵訊中稱：被告就
    是我所稱的「阿明」，被告是說一臺機器給我佣金5萬元，
    共給我10萬元，時間是103年3月底等語（偵14574號卷第95
    頁反面）；又於103年7月15日偵訊中稱：前稱共犯名為「簡
    世明」不正確，他叫「湯志勇」，當時我不知道該怎麼講，
    我知道錯了，我從國中就認識被告，他大我2、3屆，之前我
    在筆錄中所提的「阿明」就是被告，我都叫他「牛仔」或「
    阿明（均為臺語），0000000000號與0000000000號於103年5
    月26日下午1時11分、22分、103年5月27日上午9時41分共3
    通之通訊監察譯文為我跟被告的對話，之前說「簡世明」是
    我亂編的，因為我被抓時緊張，就亂說一些對案件沒有意義
    的話等語（偵14574號卷第134至135頁）。據此，足認同案
    被告黃富軒於103年5月27日經拘提後，歷經警詢、偵訊及羈
    押審查訊問，均證述指示其為運輸第二級毒品等犯行之人係
    綽號「阿明」之人、姓名為「簡世明」、其等係2、3個月前
    始經某酒店幹部介紹而認識等節，遲至103年7月7日之後始
    翻異前詞，改證述指示其為運輸第二級毒品等犯行之人係被
    告、其等從十幾年前在國中時期即認識等語，前後所述大相
    逕庭，無法排除其為求減免其刑始指稱被告為本案上游共犯
    成員之可能性，可徵其證述之憑信性實有疑義，不能逕以其
    證述遽認被告有共同為上開運輸第二級毒品等犯行。
(二)雖公訴意旨認行動電話門號0000000000號與0000000000號於
    103年5月26日下午1時11分、1時22分、2時13分、103年5月2
    7日上午9時41分許之通訊監察譯文，均有同案被告黃富軒與
    被告談論進口上開機具之通話內容，惟就此被告否認曾使用
    0000000000號之門號，則上開通訊監察譯文是否為被告與同
    案被告黃富軒之通話內容即有疑義。經本院將上開通訊監察
    譯文暨其錄音檔案送請法務部調查局鑑定，該局函覆：「本
    案待鑑之4則通訊監察錄音（103年5月26日13:11:46、13:22
    :26、14:13:25及103年5月27日09:41:33），均因可供比對
    之清晰字音數不足40個(含)，審認不符聲紋鑑定條件，歉難
    進行聲紋比對。」此有法務部調查局110年10月15日調科參
    字第11003330220號函1份在卷可參（重訴緝卷第319頁）；
    而行動電話0000000000號、0000000000號之申登人均為外籍
    人士，此有該等門號申登資料各1份在卷可考（本院103年度
    重訴字第1068號卷第32至34、87至88頁），不能證明該等門
    號之持用人與被告有所關聯；另綜觀卷附行動電話門號0000
    000000號之通訊監察譯文，均無涉及被告姓名或足資特定為
    被告之通話內容，有該通訊監察譯文1份在卷可參（偵14574
    號卷第122至124頁），則雖同案被告黃富軒指稱與其通話者
    為被告，惟其證述之憑信性已有疑義，業如前述，自不能單
    憑同案被告黃富軒之證述逕認被告曾使用上開行動電話門號
    與其通話，是上開通訊監察譯文及同案被告黃富軒之證述均
    無法證明被告有共同參與本件運輸第二級毒品等犯行，亦難
    互為補強。
伍、綜上所述，本件依檢察官所舉之證據及指出之證明方法，尚
    不能證明被告有運輸第二級毒品等犯行，仍有合理懷疑之存
    在，揆諸前揭說明，基於無罪推定之原則，自應為被告無罪
    之諭知。
據上論斷，應依刑事訴訟法第301 條第1 項前段，判決如主文。
本案經檢察官顏偉哲提起公訴，檢察官洪瑞君、張添興、張溢金
、陳怡廷到庭執行職務。
中　　華　　民　　國　　111 　年　　7 　　月　　28　　日
                  刑事第二十庭  審判長法  官  游秀雯 
　　　　　　　　　                    法  官  郭勁宏
　　　　　　　　　                    法  官  林秉賢
以上正本證明與原本無異。
如不服本判決應於收受送達後20日內向本院提出上訴書狀，並應
敘述具體理由；其未敘述上訴理由者，應於上訴期間屆滿後20日
內向本院補提理由書（均須按他造當事人之人數附繕本）「切勿
逕送上級法院」。
                              　　　　書記官  詹東益
中　　華　　民　　國　　111 　年　　7 　　月　　28　　日